【裁判字號】    99,抗,1873
【裁判日期】    991223
【裁判案由】    假扣押
【裁判全文】
臺灣高等法院民事裁定                  99年度抗字第1873號
抗  告  人  許耀仁
抗告人因與相對人呂岱凌等間假扣押事件，對於中華民國99年
11月16日臺灣臺北地方法院99年度全字第797號所為裁定提起抗
告，本院裁定如下：
    主  文
抗告駁回。
抗告訴訟費用由抗告人負擔。
    理  由
一、按債權人就金錢請求或得易為金錢請求之請求，欲保全強制
    執行者，得聲請假扣押。假扣押非有日後不能強制執行或甚
    難執行之虞者，不得為之。請求及假扣押之原因應釋明之。
    前項釋明如有不足，而債權人陳明願供擔保或法院認為適當
    者，法院得定相當之擔保，命供擔保後為假扣押，為民事訴
    訟法第522條第1項、第523條第1項及第526條第1項、第2項
    所明定。又釋明事實上之主張者，得用可使法院信其主張為
    真實之一切證據。同法第284條前段定有明文。依上開規定
    可知，債權人聲請假扣押，應就其請求及假扣押之原因加以
    釋明。該項釋明如有不足，而債權人陳明願供擔保或法院認
    為適當者，法院得定相當之擔保，命供擔保後為假扣押。若
    債權人就其請求及假扣押之原因絲毫未予釋明，法院尚且不
    得命供擔保後為假扣押，遑論為准免供擔保之假扣押裁定。
    所謂「釋明」者，為當事人提出之證據未能使法院達於確信
    之程度，僅在使法院得薄弱之心證，信其事實上之主張大概
    為如此者即可。又所謂「請求之原因事實」，即本案請求所
    由發生之原因事實；「假扣押之原因」係指債務人日後有不
    能強制執行或甚難執行之虞，或應在外國為強制執行之情形
    ，如債務人浪費財產，增加負擔，或就其財產為不利益之處
    分，將成為無資力之狀態，或將移往遠地、逃匿無蹤、隱匿
    財產等是，債權人就假扣押之原因應提出可使法院信其主張
    為真實之證據，必待釋明有所不足，而債權人陳明願供擔保
    或法院認為適當者，法院始得定相當之擔保，命供擔保後為
    假扣押。倘債權人未為任何釋明，縱陳明願供擔保，其假扣
    押之聲請，仍不應准許。又釋明其事實上之主張時，應同時
    提出供法院隨時進行調查之證據，否則法院無限期命補正之
    必要。
二、抗告人抗告意旨略以：
    抗告人業提出臺北環園郵局存證信函第542號及回執聯等證
    物供原法院調查，且抗告人亦給予相對人10天返還款項之期
    日，相對人既已知悉抗告人所主張之事由，倘相對人不配合
    時，將依法提起訴訟，然相對人竟相應不理，顯可合理懷疑
    已有隱匿財產之可能，而陷債權給付不能之危險，此應為假
    扣押之目的，是抗告人已盡釋明之責，惟原法院未予以詳查
    存證信函之內容，逕自駁回抗告人之請求，顯有違誤等語。
三、經查，本件抗告人於原法院聲請假扣押，固據提出相對人簽
    收之支付請款單、匯款單、存證信函及回執聯等影本為證，
    惟上開證據內容僅為催告抗告人將股票交割款匯回，繼承事
    宜應停辦等情，僅得釋明相對人經催告仍未依抗告人之要求
    辦理之本案請求原因，就假扣押之原因，並未提出可供法院
    即時調查之證據以釋明相對人有何浪費財產或為財產不利處
    分、逃匿或遷移遠方等之事實為釋明。抗告人雖於本院主張
    ：相對人對其催告逾期不理，顯有陷於債權給付不能之危險
    云云，並以前開存證信函及回執聯為證，惟查依抗告人所提
    之上開郵件回執可知抗告人仍得與相對人連繫，並無連繫不
    到、相對人逃匿無蹤等情，其此部分主張，尚非有據；又參
    以上開存證信函內容，可知抗告人對相對人所欲請求之金額
    僅為新台幣(下同)290萬3,839元，然相對人名下仍有房地、
    投資等財產，已遠超過上開金額，此有稅務電子閘門財產所
    得明細表在卷可稽（見本院卷第9至13頁)，亦無法認定相對
    已無資力或有日後不能強制執行或甚難執行之虞。是抗告人
    仍執上開存證信函及回執，主張已釋明相對人具有假扣押原
    因，並不可採。抗告人既未提出其他可即時調查之證據釋明
    相對人具有假扣押原因，揆諸首揭規定及說明，即難謂抗告
    人業就假扣押原因已盡釋明之責，自無從以供擔保補其釋明
    之不足。是以，抗告意旨指摘原裁定不當，求為廢棄，為無
    理由，應予駁回。
四、據上論結，本件抗告為無理由，爰依裁定如主文。
中    華    民    國    99    年    12    月    23    日
                    民事第五庭
                        審判長法  官  李錦美
                              法  官  陳博享
                              法  官  黃雯惠
正本係照原本作成。
本裁定除以適用法規顯有錯誤為理由外，不得再抗告。如提起再
抗告，應於收受後10日內委任律師為代理人向本院提出再抗告狀
。並繳納再抗告費新台幣１千元。
中    華    民    國    99    年    12    月    23    日
                              書記官  秦慧榮

司法院資訊處製作；財團法人民間司法改革基金會備份。
